【裁判字號】    99,上易,804
【裁判日期】    990526
【裁判案由】    竊盜
【裁判全文】
臺灣高等法院刑事判決                 99年度上易字第804號
上  訴  人  臺灣宜蘭地方法院檢察署檢察官
被      告  甲○○
上列上訴人因被告竊盜案件，不服臺灣宜蘭地方法院98年度易字
第520號，中華民國99年2月25日第一審判決（起訴案號：臺灣宜
蘭地方法院檢察署98年度偵字第4261、4418號），提起上訴，本
院判決如下：
    主  文
上訴駁回。
    理  由
一、公訴意旨略以：被告意圖為自己不法之所有，於98年8月22
    日凌晨3、4時許，攜帶客觀上得視為兇器之鐵剪1支，至宜
    蘭縣宜蘭市○○路35號乙○○○○○○○，持上開鐵剪將置
    於該超市店外大門口左側冷凍庫之鎖頭予以剪斷，再竊取置
    於該冷凍庫內之巨峰葡萄五箱及無子紅葡萄、無子白葡萄、
    幕斯蘋果、櫻桃、珍珠葡萄各1箱，得手後隨即駕駛車牌號
    碼AW-1437號自小客車載運上開物品離開，因認被告涉有刑
    法第321條第1項第3款之攜帶兇器竊盜罪嫌云云。
二、按犯罪事實應依證據認定之，無證據不得認定犯罪事實；另
    不能證明被告犯罪者，應諭知無罪之判決，刑事訴訟法第15
    4條第2項、第301條第1項分別定有明文。而「被告或共犯之
    自白，不得作為有罪判決之唯一證據，仍應調查其他必要之
    證據，以察其是否與事實相符。」，同法第156條第2項亦定
    有明文。又刑事訴訟法上認定犯罪事實所憑之證據，雖不以
    直接證據為限，間接證據亦包括在內，然而無論直接證據或
    間接證據，其為訴訟上之證明，須於通常一般之人均不致有
    所懷疑，而得確信其為真實之程度者，始得據為有罪之認定
    ，惟採用間接證據時，必其所成立之證據，在直接關係上，
    雖僅足以證明他項事實，而採此他項事實，本於推理之作用
    ，足以證明待證事項者，方為合法，若係憑空之推想，則尚
    非間接證據，且如未發現相當證據，或證據不足以證明，自
    不能以推測或擬制之方法，以為裁判之基礎，又告訴人之告
    訴，係以使被告受刑事訴追為目的，是其陳述是否與事實相
    符，仍應調查其他證據以資審認，最高法院分別著有76年台
    上字第4986號、32年上字第67號、40年台上字第86號、52年
    台上字第1300 號判例可資參照。
三、本件公訴人認被告涉有上開竊盜犯行，係以被害人即乙○○
    ○○○○○經理羅連煌於警、偵訊中指述於98年8月22 日凌
    晨，放置於乙○○○○○○○冷凍庫內之水果遭竊等情，嗣
    經警調閱超市監視器及附近路口監視器錄影畫面後，被告使
    用之車牌號碼AW-1437號自用小客車出現於超市附近，而被
    告於警、偵訊中，坦承曾至乙○○○○○○○搬運水果等語
    為主要論據。訊據被告堅詞否認有前開竊盜犯行，辯稱：伊
    的朋友「阿順」把T9-2042的車子停在超市對面，伊則是於
    晚間11時左右將車停在倉庫旁邊的馬路，之後就去找陳祈勳
    ，他住在超市後面的4樓，之後聊到12點半離開，後來凌晨3
    點的時候又開車回去找陳祈勳，當時只有伊1個人，是警察
    說移送伊這件竊盜案件，就不移送伊毒品案件等語。
四、經查：
  (一)於98年8月22日凌晨3、4時許，址設宜蘭縣宜蘭市○○路35
    號之乙○○○○○○○，遭人持工具剪斷大門左側冷凍庫之
    鎖頭後，進入竊取水果等情，業據證人即乙○○○○○○○
    經理羅連煌於警、偵訊及原審審理中先後證述在卷，並有現
    場照片4幀在卷可佐（警蘭偵字第0982013040號卷第10、11
    頁）。
  (二)本件查獲之經過，證人張家華警員於原審審理中證稱：一開
    始是農民超市的組長打電話到派出所報案，伊跟另1位警員
    到超市看監視錄影帶，超市監視器全部的數量伊不清楚，只
    知道有多台，最清楚的應該是店門口的，照停車場跟前方外
    面道路的那1台，錄影帶有拍到1台車，在超市停車場的前方
    ，還有3個人影，從晚上10點多到凌晨3點這段期間有看到3
    個人影，一開始是2個，離開的時候是2個人，這3個人影看
    不清楚，也看不到他們手中有拿東西，3個人影出現後有離
    開，中間隔了差不多1個小時後又回到車子附近，再去調路
    口的監視器，看到車牌號碼AW-1437號自小客車，經查證之
    後電話通知車主，車主說車子是被告在使用，他們再通知被
    告說明，當時另有1台T9-2042車子是停在超市停車場外面，
    也就是在外面，並沒有在超市裡面，有找車主來說明，車主
    說是跟被告一起到慈安路那邊找1位朋友，被告到案後坦承
    本件是由他所犯下的竊盜犯行等語（參見原審卷第50至55頁
    99年2月2日審判筆錄）。依卷附超市監視器錄影畫面翻拍照
    片3幀所示（警蘭偵字第0982013040號卷第13、14頁），於
    98年8月22日凌晨12時零分52秒，緊鄰超市馬路對面之停車
    場內有2名人影，於同日凌晨3時37分9秒，再於該停車場內
    出現2名人影，於同日凌晨3時47分51秒，1輛黑色自小客車
    自畫面內馬路左方駛向右方，再依警方調閱附近之宜蘭市○
    ○路與林森路口之路口監視器錄影翻拍照片（警蘭偵字第09
    82013040號卷第14頁），車牌號碼AW-1437號黑色自用小客
    車於同日凌晨4時8分12秒行駛而過。另依證人羅連煌於原審
    審理中證稱：8月22日早上上班的時候發現被竊，整個冰庫
    的鎖頭被撬開，清點之後發現進口水果共約10箱遭竊，後來
    有調監視器，那個監視器是照小停車場，警卷13頁上方的照
    片隔了馬路過去就是大停車場，冷凍庫是在照片的左側，大
    停車場沒有監視器，從早上6點往後調，調到有車子離開的
    時候是當天凌晨4時，再往前看，大約在3點50幾分的時候有
    看到1個人從冰庫那邊走到大馬路，手上有拿手電筒，再往
    前調到3點多，有2個人坐在大停車場，再調到21日晚上10點
    多時，有2個人坐在大停車場，再請警察去調路口監視器，
    看到離開車輛的車牌等語（參見原審卷第55頁至58頁99 年2
    月2日審判筆錄），依證人羅連煌前開證述及卷附監視器錄
    影畫面翻拍照片，超市監視器所攝畫面並未涵蓋被告當時所
    在之大停車場，雖依稀看見大停車場處人影晃動，但關於詳
    細之動作卻無法辨識。再經原審質以證人羅連煌如何確認監
    視器錄影畫面內之人即為行竊之人，證人羅連煌證稱：「（
    是否知道你們當天照到可疑車輛它的停放位置？）在大停車
    場，離開的時候是兩台車從大停車場開出來，大停車場沒有
    監視器。」、「（到了三點多有個人拿手電筒出來，是走到
    哪裡？）他是由冷凍庫方向走出來，往宜蘭市區走過去，就
    是往13頁上方照片從照片上方的馬路最左邊走到最右邊，當
    時那兩個人還沒有出現在椅子上，但是那個人走了不久以後
    ，那兩個人就出現了。」、「（那三個人手上有無抱東西？
    ）沒有。」、「（為何懷疑拿手電筒的人跟本件竊案有關？
    ）因為他拿手電筒，我認為他當時已經作案作完了。」（參
    見原審卷第58頁99年2月2日審判筆錄）。依上所述，證人羅
    連煌之證詞及監視器錄影畫面，縱能證明被告於當日凌晨出
    現於超市附近，但仍無積極證據證明當日行竊之人確係被告
    。而本件被告為警查獲後，被告於警訊中自承竊案外，即無
    進一步進行相關蒐證作業，而依監視錄影器畫面調查本件竊
    案著手之人數，或搜索相關處所、車輛以追查竊得之水果或
    包裝箱。在別無其他積極證據外，尚難僅憑被告警、偵訊中
    之自白，而認被告確有本件竊盜犯行。
五、綜上所述，公訴人所舉之證據，不足以證明被告確有此部分
    之竊盜犯行。此外復查無任何積極證據，足認被告確有公訴
    人所指此部分之竊盜犯行，不能證明被告此部分犯罪，原審
    諭知無罪之判決，尚無不合。公訴人上訴意旨，仍執陳詞，
    認被告涉有攜帶兇器竊盜犯行云云，為無理由，其上訴應予
    駁回。
據上論斷，應依刑事訴訟法第368條，判決如主文。
本案經檢察官沈明倫到庭執行職務。
中    華    民    國    99    年     5    月    26    日
                    刑事第一庭審判長法  官  葉騰瑞
                                    法  官  王炳梁
                                    法  官  莊明彰
以上正本證明與原本無異。
不得上訴。
                                    書記官  王韻雅
中    華    民    國    99    年    5     月    27    日

司法院資訊處製作；財團法人民間司法改革基金會備份。
